【裁判字號】    97,訴,202
【裁判日期】    970731
【裁判案由】    違反毒品危害防制條例
【裁判全文】
臺灣臺東地方法院刑事判決               97年度訴字第202號
公  訴  人  臺灣臺東地方法院檢察署檢察官
被      告  乙○○
                    （另案在臺灣臺東監獄執行中）
上列被告因違反毒品危害防制條例等案件，經檢察官提起公訴（
97年度毒偵字第171號），本院行簡式審判程序，判決如下：
    主  文
乙○○施用第一級毒品，累犯，處有期徒刑玖月；又施用第二級
毒品，累犯，處有期徒刑陸月。應執行有期徒刑壹年貳月。
    事  實
一、乙○○前曾因施用第二級毒品案件，經本院以91年度毒聲字
    第29號裁定令入戒治處所強制戒治，執行期滿日期為民國92
    年 7月15日，而於同年4月2日經本院以92年度毒聲字第58號
    裁定停止戒治併付保護管束出所，又因轉讓第二級毒品及施
    用第二級毒品案件，經臺灣高等法院花蓮分院先後以90年度
    上訴字第2號、91年度上易字第162號各判處有期徒刑7月、7
    月，均經確定，並於93年 2月29日縮刑期滿執行完畢，復因
    施用第一級毒品及第二級毒品案件，經臺灣臺中地方法院以
    95年度訴緝字第 133號判處有期徒刑9月、6月，應執行有期
    徒刑1年1月確定，嗣於96年 3月16日縮刑期滿執行完畢在案
    ，猶不知悔改，竟於上開強制戒治（起訴書誤載為觀察、勒
    戒）執行完畢後 5年內，基於施用第一級毒品海洛因之犯意
    ，於97年 3月27日中午12時許，在臺東縣臺東市建和里某荖
    葉園之工寮內，將海洛因摻入香煙內，再以火燃燒香煙吸食
    煙氣之方式，施用海洛因 1次後，另行基於施用第二級毒品
    甲基安非他命之犯意，於同日晚間11時許，在同縣市知本地
    區附近之某荖葉園內，先將甲基安非他命放置在其所有之玻
    璃球內，以火燒烤玻璃球吸食煙氣之方式，施用甲基安非他
    命1次，用畢旋將該玻璃球隨地棄置之。
二、案經臺灣臺東看守所移送及臺東縣警察局大武分局報告臺灣
    臺東地方法院檢察署檢察官偵查起訴。
    理  由
一、本案被告乙○○所犯係死刑、無期徒刑、最輕本刑為 3年以
    上有期徒刑以外之罪，亦非高等法院管轄之第一審案件，而
    被告於本院行準備程序中就被訴事實為有罪之陳述，經告知
    簡式審判程序之旨，並聽取公訴人及被告意見後，本院合議
    庭依刑事訴訟法第 273條之1第1項規定，裁定由受命法官獨
    任進行簡式審判程序，合先敘明。
二、上揭犯罪事實，業據被告乙○○於本院審理中坦白承認，且
    其於97年 3月30日為警所採集之尿液（尿液檢體編號D-10號
    ）經送鑑驗結果，確呈海洛因之主要代謝物嗎啡及甲基安非
    他命之陽性反應，嗣於同年月31日經臺灣臺東看守所採集其
    尿液（尿液檢體編號 842號）送鑑驗結果，仍呈甲基安非他
    命之陽性反應，此分別有慈濟大學濫用藥物檢驗中心97年 4
    月17日慈大藥字第97041710號及同年月16日慈大藥字第9704
    1606號函附之檢驗總表、臺東縣警察局大武分局（97）年度
    人犯涉毒品危害防制條例採樣尿液送驗代號登記簿、臺東監
    獄97年3月收容人尿液抽驗名單各1紙附卷足憑。又毒品施用
    後於尿液中可檢出之時間，受施用劑量及頻率、施用方式、
    飲水量多寡、個人體質及其代謝情況等因素影響，因個案而
    異，海洛因一般可檢出之時間為施用後2至4日，甲基安非他
    命為1至5日，而海洛因服用後24小時內經由尿液排出之量可
    達施用劑量之80 %，甲基安非他命服用後24小時內則約有施
    用量之70 %排泄於尿液中，此有行政院衛生署管制藥品管理
    局92年 3月10日管檢字第0920001495號函文可資參照；而尿
    液中是否含有海洛因、甲基安非他命或安非他命反應，經以
    氣相層析質譜儀（GC/MS） 分析方法進行確認檢驗，尿液檢
    體中濫用藥物或其代謝物之濃度高於或等於下列之濃度時，
    即可認定鴉片類、安非他命類之藥物存在：(1)嗎啡：300ng/
    mL；(2)安非他命：500ng/mL；(3)甲基安非他命：500ng/mL，
    且就尿液檢體中甲基安非他命之濃度高於500ng/mL時，其代
    謝物安非他命之濃度亦應同時等於或高於200ng/mL，方可判
    定為甲基安非他命陽性反應，此觀卷附前開檢驗報告之說明
    甚詳，另行政院衛生署管制藥品管理局90年 9月13日管檢字
    第 98064號函文亦可參照。復依法務部法醫研究所93年10月
    13日法醫毒字第0930003574號函文所載，海洛因經人體代謝
    後，在尿液中不會代謝產生可待因，但非法濫用之海洛因毒
    品在製造過程中常含有少量雜質乙醯可待因，乙醯可待因經
    人體代謝後，在尿液中會產生可待因，且實務上國內查獲之
    海洛因毒品內常摻有各種不同之物質，如稀釋物澱粉、興奮
    劑、解熱鎮痛劑、抗組織胺藥、支氣管擴張劑等，甚至有摻
    入大量可待因之案例，因此非法施用海洛因毒品者，在尿液
    中可檢出較大量之嗎啡成分及較少量可待因成分。本案前揭
    確認檢驗，均係以氣相層析質譜儀進行檢驗，為目前公認較
    為精細之檢驗方式，一般均不致產生海洛因、安非他命或甲
    基安非他命之偽陽性反應，且就檢驗之檢體而言，並不要求
    達到閥值之濃度，而係以分析物是否存在為準，分析結果等
    於或高於最低可檢濃度（LOQ） 時，即稱之為陽性。查被告
    前開編號D-10號尿液檢體之確認檢驗結果，濃度分別為嗎啡
    ：2,960ng/mL，可待因：273ng/mL，甲基安非他命：9,170n
    g/mL，安非他命：1,470ng/mL，而上揭編號 842號尿液檢體
    之確認檢驗結果，濃度則為甲基安非他命：1,260ng/mL，安
    非他命：540ng/mL，均高於該確認結果報告之最低可檢濃度
    ，且嗎啡濃度遠高於可待因之濃度，依前揭說明，足認被告
    之尿液中，嗎啡及甲基安非他命確呈陽性反應，應無疑義。
    綜上，足認被告自白與事實相符，本案事證明確，其施用海
    洛因及甲基安非他命之犯行，均堪認定。又被告前因施用第
    二級毒品案件，經本院以91年度毒聲字第29號裁定送強制戒
    治，執行期滿日期為92年 7月15日，而於同年4月2日經本院
    以92年度毒聲字第58號裁定停止戒治併付保護管束出所乙節
    ，有臺灣高等法院被告前案紀錄表 1份在卷可資參佐，是被
    告於強制戒治執行完畢後，5 年內再犯本案施用毒品之罪，
    自應依法論科。
三、按海洛因及甲基安非他命分別為毒品危害防制條例第2條第2
    項第1款、第2款所明定之第一級毒品及第二級毒品。核被告
    施用海洛因之行為，係犯毒品危害防制條例第10條第 1項之
    施用第一級毒品罪，其施用甲基安非他命之行為，係犯同條
    例第10條第 2項之施用第二級毒品罪。被告持有海洛因及甲
    基安非他命嗣進而施用之，其持有之低度行為應分別為施用
    之高度行為所吸收，均不另論罪。又被告所犯上開二罪間，
    犯意各別，行為互殊，罪名有間，應予分論併罰。再被告有
    如事實欄一所載之論罪科刑及執行情形，有前揭卷附臺灣高
    等法院被告前案紀錄表可按，其受有期徒刑之執行完畢後，
    5 年以內故意再犯本案法定刑為有期徒刑之罪，均為累犯，
    應各依法加重其刑。爰審酌被告正值壯年，不思尋求正當之
    身心發展，前已因違反毒品危害防制條例等案件，分別經機
    關矯治及徒刑處遇已如上述，耗費社會資源甚鉅，詎猶不知
    醒悟，未見其斷絕毒害，再犯本案施用毒品之罪，顯見其自
    制力薄弱，且未衷心悛悔，漠視法令之禁制，又施用毒品，
    非但足以導致個人之精神障礙、性格異常，甚至造成生命危
    險，而戕害一己之身心健康，且對社會治安潛在之危害非微
    ，惟念及其犯後已坦認全部犯行，且其施用毒品之動機及目
    的僅在求一己快感，毒害己身，於他人之法益尚未生實際侵
    害，兼衡其知識程度、生活狀況及犯罪手段、情節等一切情
    狀，各量處如主文所示之刑，並定其應執行之刑。
據上論斷，應依刑事訴訟法第 273條之1第1項、第299條第1項前
段，毒品危害防制條例第10條第1項、第2項，刑法第11條前段、
第47條第1項、第51條第5款，判決如主文。
本案經檢察官甲○○到庭執行職務
中    華    民    國    97    年     7    月    31    日
                  刑事第四庭  法  官  劉正偉
以上正本證明與原本無異。
如不服本判決應於收受本判決後10日內向本院提出上訴書狀；上
訴書狀應敘述具體理由。未敘述上訴理由者，應於上訴期間屆滿
後20日內向本院補提理由書狀（均須按他造當事人之人數附繕本
）。「切勿逕送上級法院」。
                              書記官  陳美鄉
中    華    民    國    97    年    8     月    1     日
附錄論罪科刑法條全文：
毒品危害防制條例第10條：
施用第一級毒品者，處6月以上5年以下有期徒刑。
施用第二級毒品者，處3年以下有期徒刑。


司法院資訊處製作；財團法人民間司法改革基金會備份。
